臺灣高等法院刑事判決
111年度上易字第278號
上  訴  人  
即  被  告  陳佑宇


上列上訴人因妨害自由案件，不服臺灣士林地方法院110年度易
字第502號，中華民國110年12月8日第一審判決（起訴案號：臺
灣士林地方檢察署110年度偵字第6898號），提起上訴，本院判
決如下：
    主  文
上訴駁回。
    理  由
一、經本院審理結果，認第一審判決對被告陳佑宇論以強制罪，
    判處拘役30日，如易科罰金，以新臺幣1千元折算1日。經核
    原審之認事用法及量刑均無違法或不當，應予維持，並引用
    附件原判決記載之犯罪事實、證據及理由，證據部分補充被
    告於本院審理中之供述、被告駕駛車輛之車籍查詢資料（西
    元2009年12月出廠）。
二、被告提起上訴仍否認犯罪，辯稱自己開車從停車場地下3樓
    往上開，前、後都無車輛，自己車是10幾年老爺車、油路不
    順，上坡比較不順，我離開1樓出口處，告訴人江婉楹50幾
    秒後才開出來，後來又沿途按喇叭、撞我車後保桿，沒有本
    案起訴書這些事情，原審都看過監視光碟了，可以為證，告
    訴人只是想把我趕出社區。
三、然查，被告車輛出廠大約12年，其於本院自承車子煞車很好
    沒有問題，但依據原審勘驗現場監視器錄影畫面及告訴人手
    機錄影畫面結果與其截圖，被告不止一次煞停後往後退或由
    上往下滑行，甚至退後較遠之距離，接近B1出口柵欄處又突
    然在車道上急煞閃燈，當時車道燈為綠燈可通行，但被告卻
    暫停於出口處，向前行駛後又立即無端後退，而另一方告訴
    人始終駕車在後，且與前方被告所駕車輛數度幾無安全距離
    可言，告訴人又曾口頭大聲喊「破車就不要再搞了」，則被
    告不可能不知道告訴人車輛在後，且因車道寬度不足以併行
    而無法超車，但被告車輛之煞車又無任何問題，可見完全沒
    有無端倒退之理由，更無退後相當距離之必要，但被告事實
    上多次為之，已非油路不順可以合理解釋，且被告又辯稱自
    己沒有駕車往後退，所辯顯與卷證不符，而被告陳稱上到一
    般道路後，告訴人駕車在後追撞其保桿之事，一則，與本案
    先發生在從地下停車場上至1樓平面之過程無關，二則，該
    事件業經臺灣士林地方檢察署檢察官以110年度偵字第15854
    、15855號對告訴人處分不起訴，有不起訴處分書在卷可查
    ，自不足以佐證被告上開答辯為真，是被告明知告訴人駕車
    在後，卻於社區地下停車場內B3開往1樓平面出口之過程中
    ，以前揭方式對告訴人之車輛施以不法物理力而影響告訴人
    駕車前進，確已達到妨害人行使權利之程度，而該當刑法第
    304條第1項之強制罪，被告上訴仍執前詞否認犯罪，但卷內
    積極證據已足，被告所辯不可採，且原審之量刑事實迄今亦
    無任何改變，是被告上訴為無理由，應予駁回。
據上論斷，應依刑事訴訟法第368條、第373條，判決如主文。
本案經檢察官黃子宜提起公訴，檢察官陳慧玲到庭執行職務。
中　　華　　民　　國　　111 　年　　5 　　月　　31　　日
                    刑事第八庭  審判長法  官  陳世宗 
                                      法  官  林呈樵
                                      法  官  吳勇毅 
以上正本證明與原本無異。
不得上訴。
                                      書記官  許家慧
中　　華　　民　　國　　111 　年　　6 　　月　　2 　　日
附件：
臺灣士林地方法院刑事判決
110年度易字第502號
公　訴　人　臺灣士林地方檢察署檢察官
被　　　告　陳佑宇　
　　　　　　　　　　
　　　　　　　　　　
上列被告因妨害自由案件，經檢察官提起公訴（110年度偵字第6
898號），本院判決如下：
    主    文
陳佑宇犯強制罪，處拘役參拾日，如易科罰金，以新臺幣壹仟元
折算壹日。
    事    實
一、陳佑宇因與同社區之住戶江婉楹間素有嫌隙。陳佑宇於民國
    110年1月2日11時33分許，見江婉楹駕駛車牌號碼000-0000
    號自小客車從址設新北市○○區○○○路0段000號「歡天喜地」
    社區地下3樓停車場駛出，竟基於妨害江婉楹行使權利之犯
    意，駕駛車牌號碼0000-00號自小客車行駛在前揭江婉楹所
    駕駛車輛前方，並在前揭地下2樓停車場通往地下1樓停車場
    之上坡車道（寬度不足以會車）處以及地下1樓停車場通往
    停車場1樓出口之上坡車道處，以煞停、車子向下滑之強暴
    方式，妨害江婉楹駕車離去之自由。
二、案經江婉楹訴由臺灣士林地方檢察署檢察官偵查起訴。
    理    由
一、按被告以外之人於審判外之言詞或書面陳述，除法律有規定
    者外，不得作為證據；又被告以外之人於審判外之陳述，雖
    不符合刑事訴訟法第159 條之1 至第159 條之4 之規定，而
    經當事人於審判程序同意作為證據，法院審酌該言詞陳述或
    書面陳述作成時之情況，認為適當者，亦得為證據，而當事
    人、代理人或辯護人於法院調查證據時，知有上開不得為證
    據之情形，而未於言詞辯論終結前聲明異議者，視為有前項
    之同意，刑事訴訟法第159 條第1 項及第159 條之5 分別定
    有明文。本判決後述所引之各項證據，其屬傳聞證據之部分
    ，檢察官、被告陳佑宇於本院審理程序時均未就證據能力部
    分聲明異議（本院易卷第74頁），且渠等於言詞辯論終結前
    ，對於該等證據之證據能力均未再爭執，本院審酌該等證據
    資料製作時之情況，尚無違法不當或證明力明顯過低之瑕疵
    ，與本案待證事實復俱有關聯性，認以之作為本案證據應屬
    適當，揆諸前開規定，該等證據具有證據能力。至其餘本案
    認定犯罪事實之非供述證據，均與本案事實具有關聯性，並
    無事證足認有違背法定程序或經偽造、變造等情事，且經本
    院依法踐行調查程序，檢察官、被告對於上開證據之證據能
    力均未爭執，依刑事訴訟法第158 條之4 之反面解釋，亦均
    有證據能力。
二、訊據被告上情，坦承有事實欄所載之客觀事實，惟矢口否認
    有何強制之犯行，辯稱：當天是告訴人江婉楹一直逼我的車
    ，把我的保險桿撞壞，我的車子是老爺車，常常會熄火或油
    路不順，導致車輛因此走走停停，我不知道告訴人的車在我
    後面，我沒有強制之犯行等詞置辯。然查：
  ㈠被告於110年1月2日11時33分許，駕駛車牌號碼0000-00號自
    小客車自其社區地下3樓停車場駛出，並在前揭地下2樓停車
    場通往地下1樓停車場之上坡車道（寬度不足以會車）處以
    及地下1樓停車場通往停車場1樓出口之上坡車道處，有多次
    煞煞停停、車子向下滑等情事，業據告訴人於偵查時證述明
    確，並有臺灣士林地方檢察署檢察官勘驗筆錄（他卷第38、
    40頁）存卷可查，上開客觀事實亦為被告所不爭執，即堪認
    定。　　
　㈡又經本院勘驗現場監視器錄影畫面或告訴人提供之手機錄影
    畫面，結果如下：
　⑴檔名為「影像一1100102-陳上車畫面」之影像檔長度為1分41
    秒，影像彩色連續無中斷、有聲音，影像開始時，監視器畫
    面顯示時間為2021年1月2日（以下同）11時31分04秒，影像
    結束時為11時32分44秒，錄影內容如下：畫面一開始可見左
    側停車格上停放一台深色自小客車（下稱被告車輛），被告
    站立於車輛右側處，之後其繞過車頭，開啟車輛，被告車輛
    因開啟而閃燈，嗣後被告打開駕駛座之車門，於11時31分42
    秒時上車並關閉車門。於11時32分32秒時，被告車輛駛離停
    車格，於11時32分44秒時離開監視器畫面（錄影擷取畫面1
    、2）。
　⑵檔名為「影像二1100102-車道畫面」之影像檔長度為2分57秒
    ，影像彩色連續無中斷、有聲音，係由告訴人於車內持手機
    拍攝車前畫面，錄影內容如下：
　①畫面一開始可見被告駕駛之車輛號碼0000-00號自小客車（下
    稱被告車輛）停於告訴人車輛前方並閃紅燈，兩人之車輛皆
    位於停車場車道滑坡中間處（下稱車道處、錄影擷取畫面3
    ）。
　②於播放時間（下均同）5至15秒時，被告車輛閃紅燈且往後退
    後，又立即煞停，此時告訴人車輛並未為任何動作（錄影擷
    取畫面4）；於17秒時，被告車輛向前行駛；於19秒時可見
    兩人車輛所在之車道滑坡寬度無法進行會車，亦未有足夠空
    間使告訴人車輛超過被告車輛向前行進；於21秒至24分時，
    被告車輛又突然自車道上處往下滑行；於25秒時被告車輛暫
    停且閃紅燈於告訴人車輛前方，此時告訴人車輛仍未為任何
    動作，此時可聽見告訴人車內另一人聲說：「你就直接給他
    衝上去，看他怎麼辦。」；於42秒時，告訴人稱：「撞到他
    他要賠阿！」（錄影擷取畫面5至7）。
　③於44秒至55秒時，被告車輛突然向前行駛，此時告訴人大聲
    喊：「破車就不要再搞了」，而被告車輛此次行駛距離較遠
    ，行進至車道處轉彎口後又停住，此時告訴人車輛仍在原地
    不動（錄影擷取畫面8）；於56秒時，被告車輛突然自坡道
    上往後退，並退後較遠距離，此時告訴人稱：「他敢撞我他
    試試看阿。」；於1分09秒時，被告車輛復又向前進；於1分
    16秒被告車輛駛至轉彎口後繼續往車道上一層，此時告訴人
    車內另1人聲稱：「他怎麼都上不去，他是故意上不去」，
    告訴人則回應：「前面的都上的去」，語畢，告訴人車輛於
    車道處加速前行，行駛於被告車輛後方（錄影擷取畫面9、1
    0）。
　④於1分24秒時，被告車輛在接近B1出口柵欄處時突然在車道上
    急煞閃燈，從畫面右側可見此時車道燈顯示為綠燈，於1分3
    4秒時，告訴人車輛行駛至被告車輛後方處並按喇叭，被告
    車輛仍閃紅燈不動；於1分42秒至1分46秒時，被告車輛微向
    前行後又停住，嗣後又立即向後退，告訴人因此連按3聲喇
    叭（錄影擷取畫面11、12）。
　⑤於1分49秒至1分51秒時，被告車輛復前行後又於車道坡面暫
    停，此時自畫面左側可見至一樓出口處之車道上有後照鏡；
    於1分53秒時，被告車輛閃紅燈緩慢前行駛離；於2分03秒時
    告訴人車輛原地不動，等待被告車輛駛離出口處；於2分13
    秒時，自背景檔聲音可聽見有一人聲稱：「你在那邊做什麼
    啦（台語）、上不去」（錄影擷取畫面13、14）。
　⑥於2分30秒時，告訴人將手機鏡頭放大，往車道後照鏡之處拍
    攝，可見被告車輛暫停於出口處；於2分38秒時，告訴人車
    輛自B1行駛至1樓出口處後，被告車輛仍位於前方，告訴人
    再度按喇叭；於2分43秒至2分57秒時兩人車輛皆在馬路單向
    道上緩慢前進，馬路車道為雙黃線，告訴人車輛無法超越被
    告車輛向前，於此期間兩人皆未下車；於2分57秒時畫面結
    束（錄影擷取畫面15至17）。
　⑶檔名為「影像三1100102-車道口畫面」之影像檔長度為1分10
    秒，影像彩色、連續無中斷，畫面開始時，監視器畫面顯示
    時間為2021年1月2日（以下同）11時34分59秒，畫面結束時
    為11時36分10秒，錄影內容如下：自畫面可見，監視器係自
    左後側拍攝B1出口柵欄處，畫面開始時被告駕駛之深色自小
    客車出現（錄影擷取畫面18）；於畫面顯示時間（下均同）
    為11時35分07秒時，被告車輛停等於出口柵欄處，閃爍紅燈
    ；於11時35分15秒至11時35分17秒時其向前行駛後又立即後
    退；於11時35分21秒時復向前；於11時35分24秒時告訴人駕
    駛之白色休旅車亦行進至B1出口柵欄處，被告車輛位於前方
    （錄影擷取畫面19、20）；於11時35分30秒至11時36分06秒
    時，被告車輛自B1出口柵欄處向前行進，告訴人車輛原地不
    動，等待被告車輛駛離出口處；於11時36分07秒時，告訴人
    車輛亦向前行駛；於11時36分10秒時畫面結束（錄影擷取畫
    面21、22）。
　㈢按刑法第304 條第1 項所稱強暴者，乃以實力不法加諸他人
    之謂，惟不以直接施諸於他人為必要，即間接施之於物體而
    影響於他人者亦屬之（最高法院86年度台非字第122號判決
    參照）。被告駕駛前開自小客車，在渠等之社區地下室車道
    多次以煞停、讓車子自坡道上處往下滑之方式，致告訴人必
    須以停車與被告車輛保持相當距離之方式，避免與被告車輛
    發生碰撞，核係對物之不法物理力之行使，雖非對他人身體
    直接為之，但衡情已足以影響告訴人之駕駛行為，自已達以
    妨害人行使權利程度。
　㈣被告雖辯稱其車是老爺車，當時是熄火或油路不順所造成云
    云，然被告遲未提出證據以實其說，此部分即無從為被告有
    利之認定；且倘如被告所述係車子熄火或油路不順，則被告
    在地下2樓理應先將車子停下了解狀況，以確保自身之駕車
    安全，始符常情，然被告卻仍持續駕車外出，絲毫不理會車
    子有其所述之熄火或油路不順之狀況，已非合理；且觀諸前
    揭手機錄影畫面或現場監視器錄影畫面可知，當被告車輛行
    駛至坡道上方即轉彎處後，被告曾讓其車子自坡道上處往下
    滑之舉（錄影擷取畫面5至7），且在地下一樓處時，當時車
    道顯示綠燈（錄影擷取畫面11），被告車輛理應持續往上行
    駛，但被告卻故意在該處停等，對於告訴人在其後方按鳴喇
    叭置之不理，若非被告刻意為之，一般人正常開車焉會有如
    此不合理之情況，益徵被告前開辯解非真，核屬事後卸責之
    詞，自不足信採。從而，本案事證明確，被告上開犯行，洵
    堪認定。
三、論罪科刑：
  ㈠核被告上開所為，係犯刑法第304 條第1 項之強制罪。
　㈡爰審酌被告僅因與告訴人前有宿怨，偶見告訴人駕車在其後
    方，即故意在社區車道上煞停或讓車輛往下滑行之方式，妨
    害告訴人行動自由，顯見其自我情緒管理、控制能力及法治
    觀念皆屬薄弱，所為實不足取，兼衡其犯罪動機、目的、強
    制之手段、告訴人所受損害，暨被告於本院審理時自陳大學
    肄業、現已退休、與配偶同住之家庭生活狀況，暨犯後未能
    坦然面對其犯行之態度，迄今尚未與告訴人達成和解或取得
    告訴人諒解等一切情狀，量處如主文所示之刑，並諭知易科
    罰金之折算標準，以示懲儆。
據上論斷，應依刑事訴訟法第299條第1項前段，判決如主文。
本案經檢察官黃子宜提起公訴，檢察官林嘉宏到庭執行職務。
中　　華　　民　　國　　110 　年　　12　　月　　8 　　日
                  刑事第三庭　法  官  林正忠
以上正本證明與原本無異。
如不服本判決應於收受判決後20日內向本院提出上訴書狀，並應
敘述具體理由。其未敘述上訴理由者，應於上訴期間屆滿後20日
內向本院補提理由書（均須按他造當事人之人數附繕本）「切勿
逕送上級法院」。
因疫情而遲誤不變期間，得向法院聲請回復原狀。
                              書記官  張佩旻
中　　華　　民　　國　　110 　年　　12　　月　　13　　日
附錄論罪科刑法條：
刑法第304條第1項
以強暴、脅迫使人行無義務之事或妨害人行使權利者，處3年以
下有期徒刑、拘役或9千元以下罰金。